【裁判字號】    97,重訴,16
【裁判日期】    970522
【裁判案由】    第三人異議之訴
【裁判全文】
臺灣花蓮地方法院民事判決              97年度重訴字第16號
原      告  銘星企業股份有限公司
法定代理人  甲○○
原      告  嘉星企業股份有限公司
法定代理人  甲○○
共      同
訴訟代理人  詹順貴律師
被      告  國泰世華商業銀行股份有限公司
法定代理人  乙○○
被      告  大品國際開發有限公司
                      樓之1
法定代理人  丙○○
上列當事人間請求第三人異議之訴事件，本院判決如下：
    主  文
原告之訴駁回。
訴訟費用由原告負擔。
    事實及理由
一、原告起訴主張：
  (一)坐落花蓮市○○段296地號土地（下稱系爭土地）為原告嘉
    星企業股份有限公司（下稱嘉星公司）於民國86年9月23日
    購買，87年2月間原告嘉星公司及原告銘星企業股份有限公
    司（下稱銘星公司）共同投資興建系爭土地上建物即花蓮縣
    花蓮市○○段4820、0000 0000、4823、4841及4842建號建
    物（共同使用部分為同段4826、4827、4829等建號，下稱系
    爭建物），是系爭土地及建物應屬原告嘉星公司及銘星公司
    所有。
  (二)原告嘉星公司及原告銘星公司原負責人係訴外人吳錶先生，
    因其雙眼失明無法視事，故委請訴外人即其子吳銘益（已歿
    ）及張瑩如夫婦協助處理系爭土地及建物興建事宜，並將公
    司大、小章一併交與其夫婦保管。而吳銘益、張瑩如於88年
    1月7日以前另分別擔任訴外人柏喬建設股份有限公司（下稱
    柏喬公司）之董事長、監察人，於88年1月7日以後則改擔任
    柏喬公司董事，董事長則改由訴外人張錦澤（即張瑩如胞弟
    ）擔任。詎吳銘益、張瑩如竟利用其受原告嘉星公司及原告
    銘星公司委託辦理系爭土地及建物興建事宜之機會，夥同訴
    外人張錦澤，於87年10月25日，以虛偽不實之口頭買賣契約
    及以原告嘉星公司名義繳交土地增值稅獲得土地增值稅繳款
    書，營造資金往來及買賣關係存在之假象，將系爭土地所有
    權移轉登記於訴外人柏喬公司名下。嗣於87年10月間，再以
    偽造不實資料之方法變更系爭建物建築執照，使柏喬公司以
    系爭建物起造人名義，取得系爭建物使用執照，並於88年3
    月4日、5日及同年6月28日分次以訴外人柏喬公司名義向花
    蓮縣花蓮地政事務所辦理系爭建物所有權之第一次保存登記
    。訴外人吳銘益、張瑩如及張錦澤再將系爭土地及建物虛偽
    出賣及辦理所有權移轉登記予被告大品國際開發有限公司（
    下稱大品公司），被告大品公司再提供系爭土地及建物供被
    告國泰世華銀行股份有限公司（下稱國泰世華銀行）設定新
    台幣（下同）3億3千6百萬元之最高限額抵押權，並獲得2億
    8千萬元貸款，供訴外人丙○○、張瑩如、張錦澤及吳銘益
    朋分花用。
  (三)系爭土地及建物所有權雖登記於訴外人大品公司名下，惟原
    告嘉星公司及銘星公司既為系爭土地及建物之所有權人，自
    有排除強制執行之權利，為此爰依強制執行法第15條之規定
    提起第三人異議之訴，求為判決撤銷本院96年度執字第1763
    1號強制執行事件關於97年4月23日拍賣公告中訴外人大品公
    司所有之附表標別B部分之強制執行程序等語。
  (四)並聲明：本院96執字第17631號強制執行事件，關於97年4月
    23日拍賣公告中附表標別B部分之強制執行程序，應予撤銷
    。
二、本院之判斷：
  (一)按原告之訴，依其所訴之事實，在法律上顯無理由者，法院
    得不經言詞辯論，逕以判決駁回之，民事訴訟法第249條第2
    項定有明文。次按第三人就執行標的物有足以排除強制執行
    之權利者，得於強制執行程序終結前，向執行法院對債權人
    提起異議之訴，此為強制執行法第15條前段所明定。所謂就
    執行標的物有足以排除強制執行之權利者，係指對於執行標
    的物有所有權，或典權、留置權、質權存在等足以阻止物之
    交付或讓與之權利而言。再按依土地法所為之登記有絕對真
    實之公信力，縱使債務人之處分有無效之原因，在債權人未
    提起塗銷登記之訴，並得有勝訴之確定判決以前，其登記不
    失其效力。又民法第759條所謂因法院之判決，於登記前已
    取得不動產物權者，係指以該判決之宣告足生物權法上取得
    某不動產效果之力，恆有拘束第三人之必要，而對於當事人
    以外之一切第三人亦有效力者而言，惟形成判決始足當之，
    不包含其他判決在內。關於命被上訴人辦理所有權移轉登記
    之確定判決，性質上既非形成判決，尚須上訴人根據該確定
    判決辦畢所有權移轉登記後，始能取得所有權，自難謂上訴
    人於該所有權移轉登記事件判決確定時，即取得系爭土地之
    所有權（最高法院50年台上字第96號及65年台上字第1797號
    判例參照）。
  (二)經查，系爭土地及建物之登記所有權人為被告大品公司，此
    有土地及建物登記謄本在卷可稽，縱認原告所述非虛，然揆
    諸前揭說明，於系爭土地及建物所有權回復登記予原告以前
    尚難謂系爭土地及建物仍為原告所有，是原告自無從本於系
    爭土地及建物所有權人之地位，請求排除執行債權人即被告
    國泰世華銀行之強制執行。再者，原告與被告大品公司、訴
    外人柏喬公司、丙○○、張瑩如、張錦澤間另訴請求侵權行
    為損害賠償事件，雖業經台灣高等法院花蓮分院94年度訴字
    第3號民事判決命被告大品公司應將系爭土地及建物所有權
    登記塗銷，被告大品公司應將系爭建物所有權登記變更為原
    告銘星公司所有，訴外人柏喬公司應將系爭土地所有權回復
    登記為原告嘉星公司所有，此有上開民事判決附卷可佐，然
    上開判決並非形成判決之性質，自難謂原告於上開判決確定
    時，即取得系爭土地及建物之所有權，是於原告於辦畢所有
    權回復登記前，均難認原告業已取得系爭土地及建物之所有
    權，原告自無權本於系爭土地及建物所有權人之地位，請求
    撤銷系爭土地及建物之強制執行程序。
三、綜上所述，原告嘉星公司及原告銘星公司既非系爭土地及建
    物之所有權人，則其本於所有權人之地位，提起第三人異議
    之訴，請求撤銷被告國泰世華銀行就系爭土地及建物之強制
    執行程序（本院96執字第17631號強制執行事件），在法律
    上顯無理由，依首揭法條規定，爰不經言詞辯論，逕以判決
    駁回之。
四、訴訟費用負擔之依據：依民事訴訟法第85條第1項前段、第
    78 條。
中    華    民    國    97    年    5     月    22    日
              臺灣花蓮地方法院民事庭
                  法      官  陳燁真
上列為正本係照原本作成。
如不服本判決，應於送達後20日內，向本院提出上訴狀並表明上
訴理由，如於本判決宣示後送達前提起上訴者，應於判決送達後
20日內補提上訴理由書(須附繕本)。
中    華    民    國    97    年    5     月    22    日
                  法院書記官  王心怡


司法院資訊處製作；財團法人民間司法改革基金會備份。
